【裁判字號】    89,台上,3854
【裁判日期】    890705
【裁判案由】    盜匪等罪
【裁判全文】
最高法院刑事判決                              八十九年度台上字第三八五四號
    上  訴  人  甲○○
右上訴人因盜匪等罪案件，不服台灣高等法院中華民國八十七年二月十七日第二審判
決（八十六年度上訴字第六二二一號，起訴案號：台灣板橋地方法院檢察署八十五年
度偵字第一○五○四號），提起上訴，本院判決如左：
    主  文
原判決撤銷，發回台灣高等法院。
    理  由
本件原判決認定：上訴人甲○○意圖為自己不法之所有，於民國八十五年二月二十一
日上午十一時許，在台北縣永和市○○路二○一巷二十四弄十一號公寓前，見林瑞芬
進入該棟公寓，即尾隨林瑞芬進入公寓內，在一、二樓間之樓梯間取出預藏之開山刀
一把，緊抵林瑞芬頸部，喝令其交付金錢，以強暴手段致使林瑞芬不能抗拒，交付現
金新台幣一千二百元，得手後逃逸。又另行起意，於同年五月二十五日晚上十時三十
分許，騎乘機車在永和市○○路十七號前，乘吳瑞凰未及防備之際，動手由後搶奪其
揹於右肩之皮包，吳瑞凰因而倒地，其姐夫張聯壽在旁見狀上前阻止，甲○○始未得
逞，旋遭張聯壽及附近路人合力制伏，報警查獲等情。因而維持第一審論處甲○○意
圖為自己不法所有，以強暴致使不能抗拒，而使他人交付其物；及意圖為自己不法之
所有，而搶奪他人之動產未遂等罪刑部分之判決，駁回甲○○在第二審之上訴，固非
無見。
惟查：(一)有罪判決書之事實欄為適用法令之根據，凡與適用法令有關之事實，必須明
確認定詳為記載，始足以資論罪科刑。上訴人甲○○為強盜及搶奪行為時之精神狀態
如何，原判決事實欄並未明確認定詳為記載，其於理由中謂上訴人為強盜及搶奪行為
當時係處於精神耗弱之狀態，應依刑法第十九條第二項規定，減輕其刑云云，即失其
依據，已有未合。且依第一審囑託省立桃園療養院八里分院鑑定函及該院八十六年五
月六日八六桃療八分醫字第一一三七號函之記載，其鑑定事項為「甲○○於八十五年
五月二十五日晚上十時三十分許在永和市○○路十七號前案發現場之精神狀態及其目
前之精神狀態」（見一審卷(二)第三十四、一九九、二○○頁），並不包括甲○○於同
年二月二十一日強盜林瑞芬當時之精神狀態在內，原判決依省立桃園療養院八里分院
上開函，判斷上訴人為強盜行為當時係處於精神耗弱之狀態，認定事實與所憑證據不
相符合，亦於法有違。(二)原判決理由說明上訴人被訴如原判決附表所列十五次搶奪犯
行，雖據上訴人於警訊及偵查中供承不諱，但其自白是否與事實相符，均非無疑，自
難遽論上訴人確有此部分搶奪犯行，因公訴意旨認此部分與前揭有罪部分有連續犯之
裁判上一罪關係，爰不另為無罪之諭知云云。然原判決附表所列十五次搶奪犯行中，
原判決僅就其中之十三次論述上訴人不成立犯罪之理由，對於編號三被害人張陳玉子
及編號十二被害人尤素英部分則未敘及，自有理由不備之違誤。(三)上訴人於原審具狀
援引刑事訴訟法第一百五十六條第一項規定，謂其「歷經長達十七小時之逼問，三十
二小時未闔眼，前後被逼承認涉及四個月前多達十八條罪狀」云云（見原審卷第二十
五頁），已提出警訊自白係出於不正方法取得之抗辯，原審未予調查論斷，顯非適法
。(四)原判決以上訴人之妻吳鳳萍在第一審之供述為證據，但依審判筆錄之記載，原審
並未於審判期日將其筆錄向上訴人宣讀或告以要旨，所踐行之訴訟程序，不無可議。
而被害人林瑞芬於警訊中供稱上訴人係持開山刀，於第一審則稱係類似西瓜刀約長四
十公分（見偵卷第十二頁、一審卷(一)第一六八頁），所供不盡一致，原審未予究明，
亦有未洽。以上或為上訴意旨所指摘，或為本院依職權得調查之事項，應認原判決有
發回更審之原因。原判決理由認被告無罪部分，依審判不可分原則，應併予發回。又
台灣板橋地方法院檢察署曾檢附另外二位被害人楊秀君、廖王素英之警訊筆錄函請第
一審法院處理（見一審卷(一)第六十八頁），該二被害人在警訊中均指訴上訴人係搶奪
彼等財物之人，倘本件上訴人被訴搶奪部分成立犯罪，前開部分是否構成犯罪而為本
件起訴效力所及，應一併注意及之，附此敘明。
據上論結，應依刑事訴訟法第三百九十七條、第四百零一條，判決如主文。
中      華      民      國    八十九    年      七      月      五      日
                              最高法院刑事第九庭
                                  審判長法官  張  信  雄
                                        法官  賴  忠  星
                                        法官  張  清  埤
                                        法官  張  淳  淙
                                        法官  蕭  仰  歸
      右正本證明與原本無異
                                              書  記  官
中      華      民      國    八十九    年      七      月     十一     日


司法院資訊處製作；財團法人民間司法改革基金會備份。
